【裁判字號】    92,交聲,114
【裁判日期】    921029
【裁判案由】    違反道路交通管理處罰條例聲明異議
【裁判全文】
臺灣苗栗地方法院交通事件事裁定                  九十二年度交聲字第一一四號
        原處分機關   台北市交通事件裁決所
        受處分人
        即異議人     乙○○
右列受處分人因違反道路交通管理處罰條例案件，對於台北市交通事件裁決所民國九
十二年七月十四日所為之處分（北市裁三字第裁二二─ＡＢＸ九八五一三一號違反道
路交通管理事件裁決書），聲明異議，本院裁定如左：
        主  文
異議駁回。
        理  由
一、本件聲明異議意旨略以：本件異議人平時靠賣水果及破布維生，當天只喝一、二
    口酒而已，後來被警攔下時，異議人的手從頭到尾都被扭在後面，警察並沒有要
    異議人實施酒精濃度測試檢定，所以無經警方攔停受檢而拒絕酒精濃度測試檢定
    之事實云云。
二、原處分意旨以：異議人駕駛ＡＮ─五四一六號車於民國（下同）九十二年五月十
    二日十七時十七分，在台北市○○街六十號前，經警舉發「拒絕接受酒精濃度測
    試之檢定」，依違反道路交通管理處罰條例第三十五條第三項規定，處罰鍰新台
    幣六萬元，並吊銷駕駛執照。惟查異議人駕駛執照業已於九十一年八月二十日至
    九十二年八月十九日經「交通部公路總局新竹區監理所苗栗監理站」易處逕註在
    案。因而原處分機關於九十二月七月十四日以北市裁三字第裁二二─ＡＢＸ九八
    五一三一號裁決書，依道路交通管理處罰條例第三十五條第三項、第二十一條第
    一項第六款規定，裁處罰鍰新台幣六萬九千元整且限於九十二年八月十三日前繳
    納。
三、按汽車駕駛人拒絕接受酒精濃度測試之檢定者，處新台幣六萬元罰鍰，並吊銷其
    駕駛執照，三年內不得考領駕駛執照，道路交通管理處罰條例第三十五條第三項
    前段、第六十七條第二項分別定有明文。又按汽車駕駛人，有左列情形之一者，
    處新臺幣六千元以上一萬二千元以下罰鍰，並當場禁止其駕駛及扣留其車輛牌照
    ：六、使用註銷之駕駛執照駕駛小型車或機器腳踏車者，道路交通管理處罰條例
    第二十一條第一項第六款定有明文。另警察人員於依客觀、合理判斷易生危害之
    處所、交通工具、公共場所，在有相當理由足認其行為即將發生危害情狀下，對
    人實施臨檢而未逾必要程度，乃適用警察勤務條例第十一條第三款之合法行為，
    並非無法律上之依據，司法院大法官會議釋字第五三五號解釋可資參照。
四、經查：異議人駕駛執照業已於九十一年八月二十日至九十二年八月十九日經「交
    通部公路總局新竹區監理所苗栗監理站」易處逕註在案，此有汽車駕照基本資料
    查詢吊扣銷歷史情況列表影本在卷足參。本案經傳證人即舉發員警甲○○到庭證
    述：「我當時看到異議人開著一部車子，他停在紅線上，車上有東西可能要賣，
    他提了兩袋東西到紅磚道上好像要賣，坐在一旁手中拿著一瓶威士忌在喝，我問
    他在這邊做什麼，他說他載了整車的破布來當作抹布賣，我有告訴他這邊不能夠
    賣，他說他不賣，就坐在旁邊休息，然後喝威士忌，我好心告訴他喝了威士忌就
    不要開車。之後我就在路旁執行路檢勤務，後來我見他上車，以為他要休息，沒
    想到他一下子就把車開走了，我馬上和一位警察替代役去追，並將他攔下。當時
    現場只有我和一位警察替代役，因他不具備司法警察身分，所以我告訴他將異議
    人小心看管好，我要給他酒側，異議人可能認為我們會給他開單，所以一直排斥
    。」（參見本院九十二年八月二十六日訊問筆錄），則執勤員警目睹異議人有酒
    後駕車之行為並拒絕酒測違規事實，且庭呈現場取締照片在卷可考，另異議人亦
    坦承照片當中是其本人無誤。查交通警員掣單舉發違反道路交通管理處罰條例所
    列之違規事實，本質上為行政處分，係公務員基於職務上權力，依法就特定之具
    體事件所為具公法上效果之單方行政行為，基於公務員為公法上行為具有公信力
    之原則，該行政行為當可被推定為真正，其據以依法處分之事實認定亦為正確無
    誤，此與民事訴訟法第三百五十五條第一項規定「文書依其程式及意旨得認作公
    文書者，推定其為真正」之情形相同，本此公信原則，乃立法者賦予行政機關制
    定違反道路交通事件統一裁罰標準及處理細則，使執勤警員得當機處分，以達其
    維護交通秩序、安全之行政目的，故該公文書記載之違規事實，應推定為真實。
    又本件異議人既未提出有利之證據，而執勤員警又無捏造事實違法取締之情事，
    則執勤員警本其維護交通秩序及安全之職責，所為之逕行舉發，自應受到合法、
    正確之推定。再者，受處分人經警攔查時拒絕酒精濃度測試一節，執勤員警檢測
    之方式亦僅為吹氣而已，並未逾越必要程度而有過份侵犯受處分人權益情事，是
    本件之舉發過程並無瑕疵，員警之行為並非無法律上之根據，異議人酒後駕車並
    拒絕酒測之行為應屬真實。從而原處分機關依首揭規定裁處受處分人即異議人乙
    ○○，依道路交通管理處罰條例第三十五條第三項、第二十一條第一項第六款規
    定，裁處罰鍰新台幣六萬九千元整且限於九十二年八月十三日前繳納，並無違誤
    。本件異議為無理由，應予駁回。
五、據上論斷，應依道路交通案件處理辦法第十九條，裁定如主文。
中      華      民      國     九十二    年      十    月    二十九     日
                                      臺灣苗栗地方法院交通法庭
                                          法  官  林  誌  誠
右正本證明與原本無異。
如不服本裁定，應於裁定送達後五日內向本院提出抗告狀。
                                          書記官  楊  慧  萍
中      華      民      國     九十二    年      十    月    二十九     日
五日內得抗告


司法院資訊處製作；財團法人民間司法改革基金會備份。
